【裁判字號】    98,行商訴,1
【裁判日期】    980414
【裁判案由】    商標異議
【裁判全文】
智慧財產法院行政裁定
                                     98年度行商訴字第1號
原      告  美商雷諾鋁箔公司(Reynolds Foils Inc.)
代  表  人  甲○○○○○○(L.
訴訟代理人  謝樹藝律師
            謝天仁律師
            周憲文律師
            陳淑真律師
            吳佩玲律師
上列原告與被告經濟部智慧財產局間因商標異議事件，原告提起
撤銷訴訟，本院裁定如下：
    主  文
原告之訴駁回。
訴訟費用由原告負擔。
    理  由
一、按智慧財產案件之審理依本法之規定；本法未規定者，分別
    依民事、刑事或行政訴訟程序應適用之法律，智慧財產案件
    審理法第1 條定有明文。又訴願之提起，應自行政處分達到
    或公告期滿之次日起30日內為之。提起訴願逾法定期間者，
    應為不受理之訴願決定。參照訴願法第14條第1 項、第77條
    第2 款之規定甚明。而「訴願人不在受理訴願機關所在地住
    居者，計算法定期間，應扣除其在途期間。但有訴願代理人
    住居受理訴願機關所在地，得為期間內應為之訴願行為者，
    不在此限。」同法第16條第1 項復定有明文。訴願逾期，其
    訴願即非合法。未經合法之訴願程序而提起撤銷訴訟，不合
    撤銷訴訟之訴願前置要件，又不能補正，應依行政訴訟法第
    107 條第1 項第10款裁定駁回之。
二、本件原告因註冊第1236582 號「加倍鮮FRESHER 及圖」商標
    異議事件，不服被告民國（下同）97年7 月30日中台異字第
    G00960162 號商標異議審定書所為之異議不成立處分，提起
    訴願。經查，被告前揭處分書係於97年8 月4 日合法送達原
    告於異議程序代理人謝樹藝律師，有其所屬論衡國際法律事
    務所收文章簽章之收件回執單附原處分卷可稽。計其提起訴
    願之期間，應自97年8 月5 日起算，因原告於訴願程序之代
    理人設籍於台北市，依前揭訴願法第14條及第16條第1 項但
    書規定，無須扣除在途期間，而於97年9 月3 日 (星期三)
    屆滿。惟原告遲至97年9 月4 日始提起訴願，此有被告加蓋
    於訴願書上收文戳記所載日期可考，顯已逾訴願期間，訴願
    決定據此而不予受理，於法自無不合。原告復提起撤銷訴訟
    ，參照前述規定，並非合法，應予駁回。
三、原告對於其提起本件訴訟，已逾法定期間，並不爭執。雖其
    主張本件原行政處分顯屬違法不當，依訴願法第80條第1 項
    及行政程序法第117 條規定，訴願機關應依職權撤銷或變更
    之；茲原訴願決定機關對於原告於訴願時所具體指陳之原行
    政處分違誤不當情事，全未加以審認，即難謂合云云。惟查
    ，訴願法第80條第1 項及行政程序法第117 條規定係賦予原
    處分機關或其上級機關對於顯然違法或不當而已確定之行政
    處分，得本於行政監督功能，依職權予以變更或撤銷而已；
    訴願機關如不認為原行政處分有顯然違法或不當情事而決定
    駁回時，自無庸於決定書另說明不能適用該項之理由，原告
    亦不得執訴願決定未適用前開規定為由提起行政訴訟 (最高
    行政法院86年度判字第3232號判決意旨參照)。 是本件原告
    前開主張，顯非可採。
四、本件原告之訴為不合法，爰依智慧財產案件審理法第1 條、
    行政訴訟法第107 條第1 項第10款、第104 條、民事訴訟法
    第95條、第78條，裁定如主文。
中    華    民    國    98    年    4     月   14    日
                  智慧財產法院第三庭
                              審判長法  官  高秀真
                                    法  官  李得灶
                                    法  官  陳國成
以上為正本係照原本作成。
如不服本裁定，應於送達後10日內，向本院提出抗告狀（須按他
造人數附繕本）。
中    華    民    國    98    年    4     月   14    日
                                    書記官  邵漢光


司法院資訊處製作；財團法人民間司法改革基金會備份。
